【裁判字號】    97,台上,3504
【裁判日期】    970724
【裁判案由】    違反槍砲彈藥刀械管制條例
【裁判全文】
最高法院刑事判決            九十七年度台上字第三五０四號
上  訴  人  甲○○
上列上訴人因違反槍砲彈藥刀械管制條例案件，不服臺灣高等法
院臺中分院中華民國九十七年五月十三日第二審判決（九十七年
度上訴字第九三八號，起訴案號：臺灣臺中地方法院檢察署九十
六年度偵緝字第三五二０號），提起上訴，本院判決如下：
    主  文
上訴駁回。
    理  由
按刑事訴訟法第三百七十七條規定：上訴於第三審法院，非以判
決違背法令為理由不得為之；是提起第三審上訴，應以原判決違
背法令為理由，係屬法定要件；如果上訴理由書狀並未依據卷內
訴訟資料具體指摘原判決不適用何種法則或如何適用不當，或所
指摘原判決違法情事顯與法律規定得為第三審上訴理由之違法情
形不相適合時，均應認其上訴為違背法律上之程式，予以駁回。
本件原判決認第一審判決認事用法及量刑均無不當，並引用第一
審判決書記載之事實、證據及理由，因而維持第一審論處上訴人
甲○○未經許可，製造空氣槍罪刑（處有期徒刑五年二月，併科
罰金新臺幣十萬元）之判決，駁回上訴人在第二審之上訴。自形
式上觀察，原判決並無違背法令之情形。上訴人之上訴意旨略以
：槍砲彈藥刀械管制條例第八條第一項之「製造」，觀之同條例
第二十條之一第一項規定：「具打擊底火且外型、構造、材質類
似真槍者，為模擬槍。模擬槍，足以改造成具有殺傷力之槍枝者
，由中央主管機關會同目的事業主管機關公告查禁」，顯然立法
者將「製造」與「改造」分屬不同行為類型，就「改造」行為加
以處罰者，僅限於「具打擊底火且外型、構造、材質類似真槍者
」之模擬槍。本件查扣之空氣槍係靠空氣壓力傳動，而非靠火藥
爆炸力，顯未具打擊底火之功能，非屬於模擬槍，應無同條例第
二十條之一第一項規定之適用，且該空氣槍非上訴人所製造，亦
無同條例第八條第一項規定之適用，起訴法條已有違誤。又上訴
人係在山上更換彈簧調整空氣槍之動能，未傷及其他人，並不具
危險性，亦無其他不法用途，上訴人因不諳法令而觸法，應不論
罪，如認為犯罪，亦僅係持有而非製造空氣槍，原判決適用法則
顯有違誤等語。
惟查：原判決引用第一審判決書記載之事實、證據及理由，以上
訴人自警詢至第一審審理之自白，證人即販賣空氣槍之攤商陳章
國於偵查中之證述，扣案改造後之空氣槍一支、鋼珠一瓶、瓦斯
鋼瓶三瓶、CO  小鋼瓶五瓶、彈簧五條，內政部警政署刑事警察
局之鑑定書等，詳為說明其認定上訴人有本件未經許可，製造空
氣槍犯行所憑之證據及其認定之理由，並就上訴人辯稱其只是更
換彈簧，不算改造槍枝，不知改造槍枝係違法，且觀諸槍砲彈藥
刀械管制條例第二十條之一第一項之規定，立法者顯將「製造」
與「改造」分屬不同行為類型，就「改造」行為加以處罰者，僅
限於「具打擊底火且外型、構造、材質類似真槍者」之模擬槍，
本件查扣之空氣槍係靠空氣壓力傳動，未具打擊底火之功能，非
屬於模擬槍，無同條例第二十條之一第一項規定之適用，且該空
氣槍非上訴人所製造，其所為僅係犯持有空氣槍罪等語，以上開
條例第二十條之一第一項係上訴人行為後，關於主管機關公告查
禁之模擬槍範圍之新增規定，與認定是否製造空氣槍無關，而上
訴人將原不具殺傷力之空氣槍，改造成具有殺傷力，自屬製造，
上訴人上開辯解，不足採納，予以指駁說明；經核俱與卷內資料
相符，原判決並無適用法則不當之違法。又上訴人將空氣槍改造
成具有殺傷力時，其犯罪即已完成，縱改造後未久即在山區被查
獲，亦不影響其犯罪之成立。上訴意旨無非係徒憑己見，就原審
採證認事之適法職權行使及原判決已說明之事項，再為事實上之
爭執，殊非適法之上訴理由，應認上訴人之上訴違背法律上之程
式，予以駁回。
據上論結，應依刑事訴訟法第三百九十五條前段，判決如主文。
中    華    民    國  九十七  年    七    月  二十四  日
                      最高法院刑事第八庭
                          審判長法官  林  永  茂
                                法官  吳  昆  仁
                                法官  蘇  振  堂
                                法官  蕭  仰  歸
                                法官  何  菁  莪
      本件正本證明與原本無異
                                      書  記  官
中    華    民    國  九十七  年    七    月   三十   日
                                                      Ｅ


司法院資訊處製作；財團法人民間司法改革基金會備份。
